【裁判字號】    92,自,637
【裁判日期】    921229
【裁判案由】    詐欺
【裁判全文】
臺灣臺中地方法院刑事裁定                          九十二年度自字第六三七號
    自  訴  人  甲○○
    被      告  乙○○
右列被告因詐欺案件，經自訴人提起自訴，本院裁定如左：
    主  文
自訴駁回。
    理  由
一、按受命法官於自訴案件第一次審判期日前訊問及調查結果，如認為案件有刑事訴
    訟法第二百五十二條至第二百五十四條之情形者，得以裁定駁回其自訴，刑事訴
    訟法第三百二十六條第三項前段定有明文。
二、自訴意旨略以：被告乙○○與自訴人甲○○為朋友關係，被告於民國八十八年七
    月初，以購屋裝修為由，向自訴人借款新台幣（下同）七十萬元，約定半年後償
    還，俟約定償還期限屆至，被告仍未償還，自訴人放心不下，乃要求被告補簽票
    面金額為七十萬元之本票做為擔保，惟被告拖延多年，迄今仍未償還，甚至避不
    見面，自訴人始知受騙，而認被告涉有刑法第三百三十九條第一項之詐欺取財罪
    嫌等語。
三、本件自訴人認被告涉有詐欺取財罪嫌，無非以被告積欠借款七十萬元遲未償還為
    其主要論據。訊之被告固承認有右揭向自訴人借款七十萬元，事後未依約定期限
    償還之事實，惟堅決否認有何詐欺取財犯行，辯稱：伊當初是因為購屋裝潢需要
    用錢，所以向自訴人借錢，借來的錢也確實用在裝修房屋，期間伊曾經斷斷續續
    歸還一些錢給自訴人，後來是因為伊失業，無力繼續清償，並非存心詐騙自訴人
    等語。
四、按犯罪事實應依證據認定之，無證據不得認定犯罪事實，刑事訴訟法第一百五十
    四條第二項定有明文。又刑法第三百三十九條第一項詐欺罪之成立，以意圖為自
    己或第三人不法所有，以詐術使人將本人或第三人之物交付為要件。所謂以詐術
    使人交付，必須被詐欺人因其詐術而陷於錯誤，若其所用方法，不能認為詐術，
    亦不致使人陷於錯誤，即不構成該罪，最高法院四十六年台上字第二六○號著有
    判例可資參照。至於債務人於債之關係成立後，如有未依債之本旨履行債務之情
    形，在一般社會經驗上可能之原因甚多，縱令是出於惡意不為履行，苟無足以證
    明債務人在債之關係發生時，自始即具有不法所有意圖之積極證據，亦僅能令負
    民事之債務不履行責任，尚不得據此事後債務不履行之客觀事態，逕而推定債務
    人原先主觀上即具有詐欺之犯意。
五、經查：
  (一)自訴人所指被告向其借款七十萬元，嗣後未依約定期限償還借款等情，業據提出
    被告所簽發票面金額為七十萬元之本票影本一紙為證，並經被告供承不諱，堪信
    為真實，惟此僅足以證明被告於消費借貸關係成立後，有未依約清償借款之客觀
    事實，尚無從推斷被告於消費借貸關係發生時，主觀上即具有不法所有意圖。
  (二)依自訴人所述：「（被告是以何名義向你借錢？）他是說他要用來裝修房屋，實
    際上也確實有拿來裝修房屋，我在八十九年過年還有到他新房子看過」等語，可
    見被告並未虛構名義向自訴人借款。
  (三)又被告於借款後，曾簽發票面金額為七十萬元之本票交予自訴人做為擔保，並陸
    續於九十年八月十日償還一萬元、九十年十月十一日償還一萬元、九十年十一月
    二十三日償還八千元、九十一年五月七日償還一萬元、九十一年十二月十一日償
    還五千元等情，業據自訴人陳明在卷，並有前開本票影本一紙附卷可憑，足見被
    告並非於借款之初，即決意不予償還借款，否則何須簽發本票且償還上述款項。
  (四)另被告所辯其係因失業，故無力繼續償還借款一節，亦據被告提出其於九十一年
    一月三日、二月十五日、三月十五日、四月十五日、五月十五日申請失業給付之
    申請書暨給付收據影本五紙在卷可參，併參諸自訴人所稱：「據我所知被告沒有
    不動產，也沒有固定的工作收入」等語，可知被告確實係因經濟上有困難，始未
    繼續清償借款，尚難認定被告主觀上有詐騙自訴人之意圖。
六、綜上所述，本件應純屬民事糾紛，與被告刑責無涉，自訴人應另循民事管道解決
    雙方借款債務。此外，復查無其他積極證據足資證明被告有自訴人所指犯行，本
    件應屬犯罪嫌疑不足，揆諸首揭說明，爰以裁定駁回自訴。
據上論斷，應依刑事訴訟法第三百二十六條第三項前段、第二百五十二條第十款，裁
定如主文。
中      華      民      國      九十二    年    十二    月    二十九    日
                                臺灣臺中地方法院刑事第四庭
                                    審判長法  官  張  靜  琪
                                          法  官  賴  妙  雲
                                          法  官  羅  智  文
右正本證明與原本無異。
如不服本裁定，應於裁定送達後五日內向本院提出抗告狀。
              書記官
中      華      民      國      九十二    年    十二    月    三十一    日


司法院資訊處製作；財團法人民間司法改革基金會備份。
